臺灣嘉義地方法院刑事判決
110年度金簡上字第4號
上  訴  人  臺灣嘉義地方檢察署檢察官
被      告  楊曉鈴


上列上訴人因被告違反洗錢防制法等案件，不服中華民國１１０年４
月９日本院嘉義簡易庭１０９年度金簡字第８９號第一審刑事簡易判決
（聲請簡易判決處刑案號：臺灣嘉義地方檢察署１０９年度偵字第７
６８９號），提起上訴，本院管轄之第二審合議庭判決如下：
    主   　　　 文
原判決關於沒收部分撤銷。
其餘上訴駁回。
乙○○緩刑貳年，並應按如附表所示之給付方式向丙○○、甲○○○、
丁○○支付如附表所示之金額。
　　犯罪事實及理由
一、本案經本院管轄之第二審合議庭審理結果，認第一審刑事簡
    易判決以被告乙○○所為均係共同犯洗錢防制法第１４條第１項
    之洗錢罪（共３罪），依刑事訴訟法第４４９條第１項、第４５０條
    第１項，洗錢防制法第１４條第１項、第１６條第２項，刑法第１１
    條、第２８條、第３３９條第１項、第５５條、第４２條第３項、第５１
    條第５款、第７款、第３８條之１第１項前段、第３項，刑法施行
    法第１條之１第１項，各判處被告有期徒刑３月，均併科罰金新
    臺幣（下同）５千元，罰金如易服勞役，均以１千元折算１日
    ，應執行有期徒刑５月，併科罰金１萬元，罰金如易服勞役，
    以１千元折算１日，其認事用法、量刑均無違法及不當，應予
    維持。除原審宣告沒收被告犯罪所得部分，未及審酌被告於
    原審判決後業已賠付部分被害人部分款項，所賠付之款項已
    超過其於本案中所獲得之報酬金額，應認被告已將犯罪所得
    返還予被害人，而不應宣告沒收、追徵，就此部分應予撤銷
    （詳後述）；另證據部分應補充「被告於本院準備程序及審
    判程序中之自白（見本院金簡上卷第１２１、１５４頁）」、「附
    表編號１至２補充證據欄所示之證據」外，其餘犯罪事實、證
    據、理由及應適用之法條均引用第一審刑事簡易判決書之記
    載（詳如附件）。
二、檢察官循告訴人甲○○○之請求提起上訴，略以：告訴人因前
    有遭詐騙之經驗，在接獲法院要求提供銀行帳戶予被告匯款
    之電話時，不敢貿然相信，並非無法配合被告之還款計畫，
    以致告訴人未獲得賠償，原審量刑恐屬過輕等語。
三、撤銷改判部分之理由（即原判決關於沒收部分）：
　　按犯罪所得，屬於犯罪行為人者，沒收之；犯罪所得已實際
    合法發還被害人者，不予宣告沒收或追徵，刑法第３８條之１
    第１項前段、第５項定有明文。經查，被告因為本案犯行所取
    得之報酬１４００元，固為其犯罪所得，惟被告於原審判決後之
    民國１１０年８月９日，業與告訴人甲○○○成立調解，且當天即已
    賠付第１期賠償金１萬元，有本院調解筆錄１份存卷可考（見
    本院金簡上卷第１１３至１１４頁），則被告於原審判決後所賠付
    之金額既已超過其所獲得之上開報酬，應認被告已將犯罪所
    得實際返還予被害人，依上揭規定即不應再予宣告沒收被告
    之犯罪所得，原判決關於沒收部分未及審酌此情而有可議之
    處，自應撤銷改判。
四、上訴駁回部分之理由：
㈠、按量刑輕重，係屬事實審法院得依職權妥適裁量之事項，苟
    已斟酌刑法第５７條各款所列情狀而未逾越法定刑度，不得遽
    指為違法（最高法院７２年台上字第６６９６號、７５年台上字第７０
    ３３號判例意旨參照）；且在同一犯罪事實與情節，如別無其
    他加重或減輕之原因，下級審量定之刑，亦無過重或失輕之
    不當情形，則上級審法院對下級審法院之職權行使，原則上
    應予尊重（最高法院８５年度台上字第２４４６號判決意旨參照）
    。本案原審就量刑及易服勞役之折算標準，審酌：「⑴二、
    三專畢業之智識程度；⑵離婚，所育之３名未成年子女由前夫
    扶養，自己平常與母親、哥哥同住之家庭狀況；⑶在醫院擔
    任看護，自陳經濟狀況不好；⑷無犯罪前科，有臺灣高等法
    院被告前案紀錄表在卷可佐；⑸所為致附表所示之被害人分
    別受有附表所示金錢損害之犯罪情節；⑹參與本案犯行僅１日
    ，且非主要謀議者之犯罪參與程度；⑺犯後坦承犯行，並多
    次表示願意全額賠償被害人所受損害，然經本院安排於１１０
    年１月２１日進行調解，被告遵期到庭，而被害人均不願到庭
    ，再經本院電詢被害人之意見，被害人甲○○○、丁○○亦因不
    同原因無法配合被告之還款計畫，而被害人丙○○則無法聯絡
    ，故被告雖有意賠償，但迄今仍無法取得被害人之原諒」等
    一切情狀，於法定刑內量處如原審判決主文所示之刑及應執
    行之刑，並就罰金刑部分均諭知易服勞役之折算標準，已就
    被告各項科刑情狀予以審酌，就現有卷證資料尚無所謂原判
    決有何逾越法定刑度，或濫用自由裁量權限之違法或不當情
    事，是檢察官上訴主張原審量刑過輕，為無理由，應予駁回
    。
㈡、查被告前未曾因故意犯罪受有期徒刑以上刑之宣告，有臺灣
    高等法院被告前案紀錄表１紙附卷可參，其因一時失慮，致
    罹刑典，惟犯後已坦承犯行，復已與告訴人甲○○○達成調解
    外，且表示願意以如附表編號１、３所示之給付方式賠償告訴
    人丙○○及被害人丁○○所受之損失，信其經此偵、審程序及刑
    之宣告後，當知所警惕而無再犯之虞，是本院綜核其犯罪情
    狀、個人與家庭環境、告訴人丙○○之家屬（丙○○現因無法自
    主呼吸、戴呼吸罩維生，故由家屬代為表示意見）及被害人
    丁○○均同意「被告以分期方式賠償其等受騙匯款之金額」作
    為和解條件（參本院金簡上卷第１０９頁之電話紀錄及同卷第１
    ３９頁之陳述書狀）等情，認被告所受上開刑之宣告，以暫不
    執行為適當，爰依刑法第７４條第１項第１款之規定，併予宣告
    緩刑２年，用啟自新。又被告雖已與告訴人甲○○○達成調解，
    並表示願意以如附表編號１、３所示之給付方式賠償告訴人丙○○及被害人丁○○所受之損失，惟為免被告於緩刑宣告後未能
    依約履行，爰依刑法第７４條第２項第３款規定，命被告應依如
    附表編號１至３所示之給付方式支付賠償金，以保障告訴人丙○○、甲○○○及被害人丁○○之權益。
據上論斷，應依刑事訴訟法第４５５條之１第１項、第３項、第３６８條
、第３６９條第１項前段、第３７３條，刑法第７４條第１項第１款、第２項
第３款，判決如主文。
本案經檢察官葉美菁聲請以簡易判決處刑，檢察官陳志川提起上
訴後，由檢察官廖俊豪到庭執行職務。
中　　華　　民　　國　　110 　年　　10　　月　　29　　日
                  刑事第四庭  審判長法  官  陳仁智
                                    法  官  沈芳伃
                                    法  官  簡仲頤
上列正本證明與原本無異。
本件不得上訴。　　　　　　　　　　　　　　　　　　
中　　華　　民　　國　　110 　年　　10　　月　　29　　日
                                    書記官　吳明蓉
壹、附表：
編號 被害人 補充證據 給付方式 １ 丙○○ （提出告訴） 丙○○之高雄市政府警察局鳳山分局五甲派出所受理各類案件紀錄表、受理刑事案件報案三聯單、受理詐騙帳戶通報警示簡便格式表、內政部警政署反詐騙諮詢專線紀錄表各１份 乙○○應支付丙○○新臺幣（下同）６萬元。其給付方式如下： 自民國１１０年１２月１５日起至１１１年５月１５日止，按月於每月１５日各給付１萬元，如有一期未履行，視為全部到期。屆期均匯款至丙○○之郵局帳戶（帳號：○○○○○○○○○○○○○○）內。 ２ 甲○○○ （提出告訴） 甲○○○之桃園市政府警察局大園分局大園派出所受理刑事案件報案三聯單、受理詐騙帳戶通報警示簡便格式表、內政部警政署反詐騙諮詢專線紀錄表、金融機構聯防機制通報單各１份 乙○○應支付甲○○○５萬元。其給付方式如下： ①於１１０年８月９日給付１萬元（已付訖）。 ②自１１０年９月９日起至１１０年１２月９日止，按月於每月９日各給付１萬元，如有一期未履行，視為全部到期。屆期均匯款至甲○○○指定之帳戶內。         ３ 丁○○ 無。 乙○○應支付丁○○１萬４０００元。其給付方式如下： 於１１０年１２月１５日匯款１萬４０００元至丁○○之臺灣中小企業銀行苗栗分行帳戶（帳號：○○○○○○○○○○○）內。 
貳、附件：
　　臺灣嘉義地方法院１０９年度金簡字８９號刑事簡易判決
參、附錄本案論罪科刑法條：
一、刑法第３３９條第１項：
　　意圖為自己或第三人不法之所有，以詐術使人將本人或第三
    人之物交付者，處５年以下有期徒刑、拘役或科或併科５０萬
    元以下罰金。
二、洗錢防制法第１４條：
　　有第二條各款所列洗錢行為者，處７年以下有期徒刑，併科
    新臺幣５００萬元以下罰金。
　　前項之未遂犯罰之。
　　前二項情形，不得科以超過其特定犯罪所定最重本刑之刑。